【裁判字號】    98,訴,1269
【裁判日期】    981203
【裁判案由】    清償借款
【裁判全文】
臺灣高雄地方法院民事判決              98年度訴字第1269號
原      告  台灣土地銀行股份有限公司
法定代理人  己○○
訴訟代理人  甲○○
被      告  戊○○
            ○○○○
            丙○○
兼上2   人  乙○○
訴訟代理人
上列當事人間請求清償借款事件，經臺灣屏東地方法院裁定移送
本院，本院於民國98年11月24日言詞辯論終結，判決如下：
    主      文
被告應連帶給付原告新台幣貳佰零捌萬柒仟參佰零陸元及自民國
九十七年七月二十二日起至清償日止按週年利率百分之三點九四
計算之利息，並自民國九十七年八月二十三日起至清償日止，其
逾期清償在六個月以內者，按上開利率百分之十；逾期清償在六
個月以上者，其超過六個月部分，按上開利率百分之二十計算之
違約金。
訴訟費用由被告連帶負擔。
    事實及理由
一、原告主張：被告黃耀慶於民國94年8 月24日邀同被告3 人之
    被繼承人即訴外人丁○○○為連帶保證人，與原告簽訂存摺
    存款融資契約，約定被告黃耀慶得於新臺幣（下同）200 萬
    元之融資額度內辦理融資，融資期限自94年8 月26日起至97
    年8 月26日止，融資利息按原告公告指標利率加1.73% 計算
    ，在融資期間如原告公告指標利率調整時，隨同調整。被告
    黃耀慶應於每月21日繳交上月21日至當月20日之應付利息，
    並同意原告得免憑被告黃耀慶之存摺及取款條，逕由被告黃
    耀慶存款帳戶領取存款，以清償融資利息，倘無存款或存款
    不足抵償應付利息時，被告黃耀慶同意原告得將存款不足抵
    償應付利息之金額，在前揭融資額度及期限內，逕行辦理融
    資，以抵償應付之利息，若因原告辦理前揭應付利息之融資
    ，致融資金額超過前述融資金額時，被告黃耀慶應即償還其
    超額部份，如未依約償還超額部分，經原告以合理期間通知
    或催告後視為全部到期。且約定逾期在6 個月內者，按上開
    利率10% ；超過6 個月者，按上開利率20% 加計違約金。詎
    被告黃耀慶嗣未依約清償，經原告辦理前揭應付利息之融資
    ，融資金額業已超過前揭融資額度，且經原告催告後仍未依
    約償還超額部分，經原告核算結果，被告黃耀慶迄今尚欠如
    主文第1 項所示之本金、利息及違約金仍未清償。又丁○○
    ○為上開借款之連帶保證人，依法自應負連帶清償之責任，
    而丁○○○已於96年11月9 日死亡，被告3 人均為其繼承人
    ，並未為拋棄或限定繼承，依法繼承丁○○○之連帶保證債
    務，爰依消費借貸、連帶保證及繼承之法律關係，提起本訴
    。並聲明求為判決：如主文第1 項所示。
二、被告則以：被告黃耀慶已部分還款，本金應僅餘180 餘萬元
    ，且原告所收的是信用貸款之利率，並非不動產擔保之利率
    ，又被告黃耀慶及乙○○目前經濟困難，希望可以暫緩還款
    ，而被告丙○○並非丁○○○之繼承人，且借款當時原告並
    未告知被告丙○○，亦無進行對保程序，致其不知有該筆借
    款等語資為抗辯，並均聲明：原告之訴駁回。
三、按借用人應於約定期限內，返還與借用物種類、品質、數量
    相同之物；遲延之債務，以支付金錢為標的者，債權人得請
    求依法定利率計算之遲延利息，但約定利率較高，仍從其約
    定利率；當事人得約定債務人不履行債務時，應支付違約金
    ；連帶債務人之債權人，得對於債務人中之一人或數人，或
    其全體，同時或先後請求全部或一部之給付，且連帶債務未
    全部履行前，全體債務人仍負連帶責任，民法第478 條前段
    、第233 條第1 項、第250 條第1 項、第272 條第1 項分別
    定有明文。次按繼承人自繼承開始時，除本法另有規定外，
    承受被繼承人財產上之一切權利、義務；繼承人對於被繼承
    人之債務，負連帶責任，97年1 月2 日修正前民法第1148條
    第1 項、第1153條第1 項亦分別明定。經查：
（一）原告主張被告之被繼承人丁○○○於上開時日應被告黃耀
      慶之邀而任其向原告融資前開金額之連帶保證人，而被告
      黃耀慶就上開借款因經原告催告遲未依約繳付本息而已視
      為全部到期，其計欠有如主文第1 項所示之金額及其利息
      、違約金等事實，業據其提出存摺存款融資契約、客戶歷
      史交易明細查詢、原告指標利率變動表、催收記錄卡等件
      為證，被告固抗辯本金部分業經被告黃耀慶還款而剩餘18
      0 餘萬元，且原告所主張之利率有問題云云，惟原告與被
      告黃耀慶、丁○○○所簽訂之存摺存款融資契約上載明融
      資利息按原告公告指標利率加1.73% 計算，在融資期間如
      原告公告指標利率調整時，隨同調整，而97年5 月12日原
      告公告指標利率為2.65 %，則97年7 月融資利率應為週年
      利率4.38% ，原告僅請求以週年利率3.94% 計算，應非無
      據。又依據前揭客戶歷史交易明細查詢所載，被告黃耀慶
      確實尚積欠如主文第1 項所示之本金，而該客戶歷史交易
      明細查詢係原告行員依其業務記錄存檔，應無單就被告黃
      耀慶借款記錄造假之可能，且被告亦未指出該客戶歷史交
      易明細查詢上所載有何誤漏之處，就其抗辯本金數額有誤
      亦無舉證，是該客戶歷史交易明細查詢所載應屬真實，故
      而原告前揭主張應堪採信，被告抗辯本金與利率有誤云云
      應不可採。
（二）訴外人丁○○○業於96年11月9 日死亡，被告等人則為其
      繼承人且未拋棄繼承乙節，有臺灣屏東地方法院屏院惠家
      慧字第0980010112號函、戶籍謄本、繼承系統表等件為證
      ，應屬真實，被告丙○○雖抗辯其並非被繼承人丁○○○
      之繼承人，然其為丁○○○之配偶，有戶籍謄本在卷可按
      ，其依民法第1144條之規定對於丁○○○自有繼承遺產之
      權，又依上開函文所示其並未拋棄繼承，自屬丁○○○之
      繼承人，被告丙○○之抗辯洵不足採。
（三）被告丙○○為丁○○○之繼承人已如前述，原告係因此而
      依據消費借貸、保證及繼承之法律關係向其為請求，並非
      主張其為本件借款之保證人，而被告丙○○既非保證人，
      原告自無於借款之時向其通知並與其對保之理，是被告丙
      ○○抗辯原告未為通知及進行對保云云尚不可採。
（四）綜上所述，原告前揭主張之事實均堪信為真實，從而原告
      依消費借貸、連帶保證及繼承之法律關係據以提起本訴，
      請求判令被告應給付如主文第1 項所示之金額及其利息、
      違約金，依法即無不合，自應予以准許。
四、據上論結，原告之訴為有理由，依民事訴訟法第85條第2項
    ，判決如主文。
中    華    民    國    98    年    12    月    3     日
                  民事第四庭法  官  楊淑儀
正本係照原本作成。
如不服本判決，應於送達後20日內，向本院提出上訴狀並表明上
訴理由，如於本判決宣示後送達前提起上訴者，應於判決送達後
10日內補提上訴理由書（須附繕本）。
中    華    民    國    98    年    12    月    3     日
                            書記官  王資惠


司法院資訊處製作；財團法人民間司法改革基金會備份。
